行　政　法　院　判　決　　　　　　　　　　　　　八十八年度判字第三五○五號
　　原　　　告　長領工業有限公司
　　代　表　人　甲○○
　　訴訟代理人　林鎰珠　律師
　　被　　　告　經濟部智慧財產局（原經濟部中央標準局）
右當事人間因商標註冊事件，原告不服行政院中華民國八十七年九月二十一日台八七
訴字第四六一九七號再訴願決定，提起行政訴訟。本院判決如左︰
　　主  文
原告之訴駁回。
　　事  實
緣原告於民國八十五年七月三十日以「長領工業有限公司標章(二)」商標，指定使用於
商品及服務分類表第十二類之汽車用之底盤、三角架、和尚頭、方向盤、緩衝器、聯
結桿、避震器、轉向減震器，傳動軸、曲柄軸商品申請註冊，作為其同日申請之「長
領工業有限公司標章(一)」商標之聯合商標。被告以其與英商．積架汽車有限公司之註
冊第三五○五六四號「JAGUAR ＆ DEVICE」商標近似，乃予以核駁，發給第二三六七
五一號商標核駁審定書。原告不服，提起訴願、再訴願亦均遭駁回，遂提起本訴。茲
摘兩造訴辯意旨於次：
原告起訴意旨略謂︰查本案，被告暨原決定機關單執系爭商標與註冊第三五○五六四
號「JAGUAR ＆ DEVICE」商標圖樣均以豹圖形為設計主體，即認二商標構成近似，然
此等理由實係主觀牽強之見，要難謂允洽，蓋：系爭商標之圖形乃一精心繪製之線條
化之動物圖形，與寫實之「豹」圖形尚屬有別，反觀據以核駁商標圖樣則以寫實之「
美洲虎」圖形為主，輔以同一觀念之外文「JAGUAR」，予人清楚得知其商標圖樣乃表
達「美洲虎」之觀念，兩者相較，絕不致使人產生連想誤認之情事，況「豹」乃自然
界存在之動物，以之作為商標圖樣之設計主題者，祇須設計旨趣、構圖不同，外觀足
以令人分辨，即無致生混淆誤認之疑慮，則以之觀本案，二商標之設計意匠截然有別
，外觀亦有明顯之差異，並非屬構成近似之圖形；尤以，系爭商標圖樣已於美國及大
陸取得專用權，與據以核駁商標有並存註冊之情形，是依國際間一般之審查尺度，並
未認系爭商標之圖形與據以核駁商標之圖形有使人發生混淆，或為構成近似之商標，
被告暨原決定機關獨採嚴格之審查尺度，不准國人之商標註冊，實難以令人心服。又
，據以核駁商標乃世界知名汽車之代表標誌，其商品價格昂貴，與原告商標純代表汽
車零件商品標誌，兩者商品價格差別甚巨，消費者於選購之際，必施以相當高之注意
程度，更不致發生混同誤認之情事，惟被告暨原決定機關竟不明究裡，將任何人皆可
能思及之自然界動物－「虎、豹」劃歸據以核駁商標所專用，率斷原告已於他國取得
專用權之圖形有違商標法第三十七條第一項第十二款之規定，其審查有欠公平、客觀
，實難謂允洽，盼鈞院務必詳加斟酌，以為公平、合理之判決。茲就案情詳述如后：
一、按虎、豹均屬貓科食肉之兇猛動物，其攻擊性強、動作敏捷，尤以奔跑速度極快
，能迅速捕獲獵物，予人印象深刻，其象徵之爆發力乃任何動物無能及，故國內外廠
商喜以豹、虎圖形作為其商品之代表標誌，即取其勇猛、神速、強悍、神秘之特質且
具王者之典範，而豹、虎既為自然界存在之動物，且係任何人皆可能思及作為商標圖
樣之一部分，祇須商標於整體構圖、意匠有些許差別，即無致生混淆誤認之可能，故
經原告查閱商標公報發現，於航空機、船舶、車輛、運輸機械器具及其組件商品中，
雖曾有註冊第一三○二六六號「捷豹及圖 LEOPARO」商標之存在其圖樣如：
，被告仍准據以核駁註冊第三五○五六四號「JAGUAR ＆ DEVICE」商標圖樣如：
與之並存註冊，則於該「捷豹及圖 LEOPARO」商標消滅後，原告以系爭「長領工業有
限公司標章（二）」商標圖樣：          申請註冊，卻遭認與據以核駁商標構成近
似，前後審查尺度顯欠一貫，自無以服人。此參酌行政院台八十訴字第四○一八二號
決定書所揭示之意旨，益明本案兩商標應得以並存註冊，即「系爭『JAGUAR plus Le
aping Jaguardevice』商標圖樣（如        ），據以核駁之註冊第一三一六○五號
『PUMA and jumping PUMA Device』商標圖樣（如        ），被告及原決定機關以
兩商標圖樣上之圖形均為一側面作跳躍狀之豹圖形，異時異地隔離觀察，有使人混同
誤認之虞，認屬近似，惟原告於七十九年十二月十一日同時以與系爭商標相同之圖樣
，指定使用於當時商標法施行細則第二十四條第四十三類之行李箱、手提箱袋、公事
箱、皮夾商品，業經獲准列為註冊第五二五○一八號商標，而於同類商品中亦早有與
據以核駁之註冊第一三一六○五號『PUMA and Jumping PUMA Device』商標相同圖樣
之註冊第一三一六三八號商標，其處理固屬個案，惟前後認定究欠一貫，核難謂妥。
爰將原決定及原處分均撤銷。」二、次就原告商標與據以核駁商標圖樣相較，亦足以
令人輕易區分之，蓋：原告商標圖樣係以單純之圖形構成整體圖樣，即以剛硬之線條
勾勒出如奔跑中貓科動物之        圖案，就外觀而言，無論稜角分明之外廓、特殊
之水平狀尾巴及身體內黑色圓點所構成之斑點，均為設計之重點而足以予人深刻之印
象；反觀據以核駁之註冊第三五○五六四號「JAGUAR ＆ DEVICE」商標，其圖形部分
則為一柔和曲線所精繪之寫實「美洲虎」圖形，其姿態乃由右往左上跳躍，下方橫書
碩大外文「JAGUAR」，則外文之有無即可立見分野，而兩商標之圖形部分，一為線條
剛毅、向右奔馳、身體部分係斑點花紋之抽象貓科動物圖形；一則為一般寫實手法之
全然白色美洲虎圖形，二者花紋一有一無乃極大之分野，各自表彰之重點更是迥異其
趣，消費者一眼即能輕易區別，況如前所述，「虎、豹」既為自然界中之動物，即不
應允任何人專斷使用，僅須整體構圖、意匠有所不同，即難謂為構成近似之圖形，是
原告商標與據以核駁商標之圖形已非指同一動物，且兩者圖形之構圖、意匠，乃至予
人之寓目印象，均分別顯然，消費者一眼即能分辨其為不同之圖形，難謂有使人產生
混淆誤認之虞，自不得主觀將二者逕認為「豹」之概念，即認屬近似之圖形，尤其，
原告商標已於美國、大陸獲准註冊，有美國及大陸註冊證可證，與據以核駁之「JAGU
AR＆DEVICE」商標有併存註冊之情形，故依國際審查尺度既不認為兩者構成近似，倘
於我國，以較嚴苛之尺度，獨謂兩商標圖樣有致消費者發生混淆誤認之虞，實有阻礙
工商發展，並不符國際審查之基準，自有重新斟酌之必要。三、再參酌下列審查前例
所揭示之意旨，益明原告商標與據以核駁之註冊第三五○五六四號商標並未構成近似
，無違於首揭條款之規定，即：（一）八十六年十二月三日經濟日報刊載之鈞院八十
六年判字第二七六五號判決指出：「復桂企業的『 POABOYTWV及圖』商標圖樣係由一
正面兔頭結合外文POABOYTWV所聯合設計，而花花公子註冊的『RABBIT HEADDESING』
、『PLAYBOY 』等商標圖樣，則由單純的側面兔頭打領結造型構成，其圖形雖然都是
兔子頭部的造形，但是兔子為自然界習見的動物，復桂企業與花花公子的商標圖形設
計手法各有所取，構圖意匠並不相同，整體外觀未構成近似，不屬於近似商標。．．
．復桂企業商標圖樣的正面兔頭圖形，其兔耳一隻傾斜柔軟，與花花公子提出異議的
．．．商標圖樣，由墨色方塊內置反白側面雙耳挺立的兔頭打領結圖形，構圖顯然有
別。」（二）鈞院七十八年判字第二三三四號判決揭示：「二者雖均以象圖形為其圖
樣，然前者如附圖一為圖內置一構圖細膩昂鼻抬腿之動態工筆象圖，後者如附圖二則
係以不規則空心橫線圖為襯底，左上角置一線條平板單調佇立不動之靜態簡筆象圖，
二者構圖意匠迥然有別．．．其外觀及所表現之意義予人印象感受是否足以引起混同
誤認之虞，即尚有審酌之餘地。」（三）鈞院七十一年判字第六四八號判決亦揭示：
「『鷹王EAGLE及圖』商標）係在一長方形框內上列鏤空字體之外文『EAGLE』中置一
正面展開雙翅鷹圖，下書中文『鷹王』所組成，而據以異議之註冊第一二○二○六號
『定偉貿易有限公司標章』商標圖樣，則由一類似側面禽鳥抽象圖案所構成，兩商標
圖樣上之圖形意匠、構圖均差別顯著，異時異地隔離觀察，並無使人發生混同誤認之
虞，尚難謂為構成近似。」。四、末按被告所編印之「商標手冊」中關於商標近似審
查要點亦明示：「１０．僅就圖樣比較，認為近似，但已為一般購買人所熟知之商標，
而不致產生混同誤認之虞者，非屬近似之商標」，則本案據以核駁之「JAGUAR ＆ DE
VICE」商標乃國人俗稱「積架」汽車之標誌，為國人所知悉之汽車名牌，一般購買者
既熟知其商標之美洲虎圖形，自不致將系爭商標圖樣與之混淆誤認，尤其據以核駁商
標僅使用於整輛汽車進口至國內，而原告商標係指定使用於汽車用之底盤、三角架、
和尚頭、方向盤、緩衝器聯結桿、避震器、轉向減震器、傳動軸、曲柄軸等商品，二
者之消費市場截然不同，商品之價格亦差異甚巨，消費者於選購之際，必施以相當高
之注意程度，應無致生混同誤認之虞，惟被告暨原決定機關竟置揭示於民之審查標準
於不顧，以主觀、形式比對為審查，逕謂原告商標之註冊有致生公眾混淆誤認之虞，
實嫌粗率、武斷，難昭民折服。五、綜上論陳，原告商標乃一剛毅、稜角分明之線條
所構成之抽象貓科動物圖，而據以核駁商標則為一線條柔和之寫實美洲虎圖形，二者
構圖設計有別，主題亦有不同，身上斑點之有無更為明顯差異所在，實足以令人分辨
，應非屬構成近似之商標，況豹、虎乃存在於自然界、一般人習知習見之動物，並非
任何人所獨創專用，以之作為商標圖樣，祇須整體圖樣與他人商標之圖樣構圖及設計
意匠有別，要非不得並存註冊，故經查閱商標公報發現，於航空機、車輛及其組件商
品中，雖曾有註冊第一三○二六六號「捷豹及圖 LEOPARO」商標之存在，被告仍准據
以核駁商標與之並存註冊，則何獨於本案中，卻不准外觀設計顯有差異之原告商標並
存註冊﹖尤其，原告商標與據以核駁商標已於美國及中國大陸均獲准並存，則依國際
間關於商標近似之審查尺度，並未認本案兩商標構成近似，則於我國獨不准原告商標
註冊，實有造成系爭商標獨遭本國禁止使用卻於國際間得使用之矛盾現象，遑論，據
以核駁商標為國人所熟知之汽車名牌，依被告「商標手冊」所揭示之商標近似審查要
點亦可知，消費者實可輕易辨知已具知名度之據以核駁商標與原告商標之差異，足見
本案兩商標非屬近似之商標無疑，惟今被告暨原決定機關竟一意保護外商，漠原告
商標外觀設計之差異及原告亦已於國際間取得商標專用權之事實，逕謂原告商標有違
於首揭條款之規定而不得註冊，顯被告暨原決定機關之審查有失公平，過於主觀獨斷
，誠無法令人心服。為此，謹請鈞院明鑒，賜判決將一再訴願決定及原處分均予撤銷
，以維權益。
被告答辯意旨略謂︰按商標圖樣相同或近似於他人同一商品或類似商品之註冊商標者
，不得申請註冊，為核駁審定時商標法第三十七條第一項第十二款前段所明定。本件
原告申請註冊之「長領工業有限公司標章(二)」商標圖樣上之圖形與據以核駁註冊第三
五○五六四號「JAGUAR ＆ DEVICE」商標圖樣上之圖形相較，二者均為跳躍之豹圖，
細為比對固可見跳躍方向及豹體斑點有無之差異，惟異時異地隔離觀察，有使一般商
品購買者產生混淆誤認之虞，應屬近似之商標；復均指定使用於汽車零組件等同一或
類似之商品，自有首揭法條之適用。另原告所舉諸案例，核其案情各異，係屬另案，
非本件得以審究；至原告稱本件商標於美國及中國大陸均獲准註冊並存乙節，然各國
各地國情不同，法制互異，尚難以在他國或他地註冊作為本件應准註冊之論據。又系
爭聯合商標之正商標，申請案號00000000號「長領工業有限公司標章(一)」商
標業經本局以第二三六七五○號商標核駁審定書予以核駁，系爭聯合商標亦失所附麗
，併予指駁。是本局依法核駁其註冊之申請，並無不合。
　　理  由
按商標圖樣相同或近似於他人同一商品或類似商品之註冊商標者，不得申請註冊，為
商標法第三十七條第一項第十二款前段所規定；而判斷商標之近似與否，應就其主要
部分隔離觀察有無引起混同誤認之虞以為斷，迭經本院著有判例。故商標在外觀、觀
念或讀音方面有一近似者，即為近似之商標；商標圖樣上之圖形相似，有混同誤認之
虞者，為外觀近似。本件原告於八十五年七月三十日以「長領工業有限公司標章(二)」
商標，指定使用於商品及服務分類表第十二類之汽車用之底盤、三角架、和尚頭、方
向盤、緩衝器、聯結桿、避震器、轉向減震器，傳動軸、曲柄軸商品申請註冊，作為
其同日申請之「長領工業有限公司標章(一)」商標之聯合商標。被告以系爭「長領工業
有限公司標章(二)」商標圖樣（如附圖一），與據以核駁之註冊第三五○五六四號「JA
GUAR＆ DEVICE 」商標圖樣（如附圖二）二者之商標圖形近似，且指定使用於同一或
類似商品，乃依首揭規定予以核駁。原告以豹乃自然界之習見動物，非任何人所得專
用，況系爭商標圖樣之圖形係線條剛毅、稜角分明之抽象貓科動物圖，據以核駁商標
圖樣上之圖形則為柔和線條勾畫出寫實之美洲虎圖，其全身花紋之有無、向右奔跑或
向左上跳躍，均截然不同，消費者不致混淆誤認，系爭商標亦在美國及大陸地區註冊
云云，訴經經濟部、行政院、再訴願決定，以系爭「長領工業有限公司標章(二)」商標
圖樣之圖形與據以核駁之註冊第三五○五六四號「JAGUAR ＆ DEVICE」商標圖樣上之
圖形，均為跳躍之豹圖，細為比對，固可見跳躍方向及豹體斑點有無之差異，惟異時
異地隔離觀察，有使一般消費者產生混同誤認之虞，應屬近似之商標，且均指定使用
於汽車用之零組件等同一或類似商品，系爭商標自不得申請註冊，又各國家、地區法
制互異，尚難以在他國或地區註冊作為本件應准註冊之論據。且系爭聯合商標之正商
標申請案號00000000號「長領工業有限公司標章(一)」商標業經被告以第二三
六七五○號商標核駁審定書予以核駁，系爭聯合商標亦失所附麗；而豹縱係自然界中
之動物，惟既以之作為商標圖樣申請註冊，則判斷商標近似與否，自不能不加以審究
；再者，衡酌商標在外觀或觀念上有無混同誤認之虞，應以具有普通知識經驗之商品
購買者，施以普通所用之注意為標準，遂認原告所訴系爭商標與據以核駁商標指定使
用之商品價格差異甚巨，購買人在購買時會施以較高之注意力，無發生混同誤認之虞
云云，並不足採，駁回其訴願及再訴願。揆諸首揭規定及說明，原處分及一再訴願決
定均無違誤。茲原告起訴仍執前詞，難認有理。至所舉本院七十八年度判字第二三三
四號、八十六年度判字第二七六五號判決就「銀象及圖」與「金象及圖」、「 POABO
YTWV及圖」與「RABBIT HEAD DESIGN」、「PLAYBOY 」等商標所為之認定，以及經准
註冊之「捷豹及圖 LEOPARO」商標，其案情各異，且屬另案，基於商標個案審查之原
則，均不得據為有利原告之認定。原告起訴意旨，執以指摘一再訴願決定及原處分不
當，求為撤銷，難謂有理，應予駁回。
據上論結，本件原告之訴為無理由，爰依行政訴訟法第二十六條後段，判決如主文。
中    華    民    國     八十八      年      九      月     二十三      日
                    行 政 法 院 第 五 庭
                                審 判 長 評  事      廖  政  雄
                                         評  事      趙  永  康
                                         評  事      沈  水  元
                                         評  事      林  清  祥
                                         評  事      姜  仁  脩
右  正  本  證  明  與  原  本  無  異
                                         法院書記官  郭  育  玎
中    華    民    國     八十八      年      九      月     二十三      日
附圖一系爭商標                       附圖二據以核駁商標
~[g;h:\scn\88\00000000.1;;]
~[g;h:\scn\88\00000000.2;1500;]
